【裁判字號】    98,消債更,329
【裁判日期】    980527
【裁判案由】    聲請更生程序
【裁判全文】
臺灣高雄地方法院民事裁定           98年度消債更字第329號
聲  請  人  甲○○
上列當事人因消費者債務清理條例事件聲請更生，本院裁定如下
：
    主  文
聲請人甲○○自民國九十八年五月二十七日下午四時起開始更生
程序。
命司法事務官進行本件更生程序。
    理  由
一、按債務人不能清償債務或有不能清償之虞者，得依本條例所
    定更生或清算程序，清理其債務；而法院開始更生程序之裁
    定，應載明其年、月、日、時，並即時發生效力。次按法院
    裁定開始更生或清算程序後，得命司法事務官進行更生或清
    算程序，必要時得選任律師、會計師或其他適當之自然人或
    法人一人為監督人或管理人。消費者債務清理條例第3 條、
    第45條第1 項、第16條第1 項分別定有明文。
二、聲請意旨略以：聲請人因信用貸款、信用卡、現金卡、一般
    民間借款及連帶保證契約，致積欠債務合計新臺幣（下同）
    992,007 元，因無法清償債務，而於民國95年間依金融主管
    機關協調成立之中華民國銀行公會會員辦理消費金融案件無
    擔保債務協商機制，就聲請人所積欠之無擔保債務，與部分
    債權銀行達成分期還款協議，同意自95年9 月起，以分84期
    ，利率6 ％之方式償還，依協議每月應償還14,123元。然因
    聲請人於與債權金融機構簽定上開協議後，收入即日趨減少
    ，且另需負擔未經協商之房屋貸款保證債務，是依聲請人之
    現有收入，扣除每月應支付之必要生活費用及母親、配偶及
    未成年子女之扶養費用後，已無法履行上揭協商條件。又因
    於95年間進行上開協商時，擔保房屋貸款之保證債務部分並
    未經參與協商，故聲請人乃重新向最大債權銀行聲請再起協
    商，惟遭退件而拒絕協商；故在聲請人無擔保或無優先權之
    債務總額未逾1,200 萬元，復未經法院裁定開始清算程序或
    宣告破產之情形下，爰依法聲請更生等語。
三、經查：
（一）聲請人前開主張，業據其提出財產及收入狀況說明書、債
      權人清冊、戶籍謄本、協議書、財團法人金融聯合徵信中
      心當事人當詢個人資料（信用報告）回覆書、財政部高雄
      市國稅局財產歸屬資料清單、95、96年度綜合所得稅各類
      所得資料清單、薪資條、勞工保險被保險人投保資料表、
      切結書、協議書、前置協商退件通知函各1 份為證。
（二）經核聲請人名下除2 筆價值合計為40,950元之投資款外，
      別無其他登記之財產；而聲請人現債務部分，依聲請人所
      陳報之債權人清冊資料所示，合計為992,007 元，有聲請
      人所提出之前述債權人清冊、切結書及財團法人金融聯合
      徵信中心當事人當詢個人資料（信用報告）回覆書在卷可
      查；然因聲請人尚曾任其配偶乙○○房屋貸款之連帶保證
      人，在其配偶乙○○無力支付房屋貸款之情形下，遭遠東
      國際商業銀行股份有限公司（下稱遠東銀行）於對聲請人
      取得執行名義後，多次聲請強制執行，現猶積欠房屋貸款
      本金1,987,777 元、利息950,173 元、違約金19,121元未
      清償之事實，有遠東銀行陳報狀2 份在卷可證，是認聲請
      人現所積欠之總債務，應高達3,949,078元。
（三）而聲請人現任職於裕昌汽車股份有限公司，自97年1 月至
      98年3 月，每月之平均收入約為36,874元，此有聲請人所
      陳報之裕昌汽車股份有限公司薪資單15份在卷，較聲請人
      於96年間之全年收入，合計為639,513 元，每月平均達53
      ,292 元 ，此有聲請人上開所提出之財政部高雄市國稅局
      96年度綜合所得稅各類所得資料清單在卷可憑（見本院卷
      第13頁），堪認聲請人所稱其收入有減少之事實，應屬實
      在。又聲請人育有1 未成年子女，有戶籍謄本在卷可憑（
      見本院卷第9 頁），另參聲請人之配偶95、96年間均無收
      入，名下亦無財產，有聲請人配偶乙○○所有財政部高雄
      市國稅局95、96年度綜合所得稅各類所得資料清單及財產
      歸屬資料清單在卷可佐（見本院卷第57-59 頁），復以聲
      請人之配偶乙○○因已無法負擔房屋貸款，致使擔任該房
      屋貸款之連帶保證人即聲請人所有之債務陡昇本金1,987,
      77 7元之債務，已如前述，堪認聲請人所稱其配偶現無收
      入亦待其撫養之事實，應屬真實。則如以內政部所公布聲
      請人住所地即高雄市98年度每月每人最低生活費用11,309
      元，作為聲請人及其配偶、未成年子女每月維持其最低生
      活水準必要支出之基準，則聲請人每月之必要費用支出，
      即達33,927元。如前所述，在聲請人所積欠之負債，縱僅
      計算其所積欠之保證債務本金即1,987,777 元，因該保證
      債務係以週年利率8.5 ％計算，有本院債權憑證1份 在卷
      ，則該保證債務之本金每月所衍生之利息，即達14,080元
      （計算式：1,987,777 ×8.5 ％÷12＝14,080.087，小數
      點以下四捨五入）。以聲請人之現每月平均僅有36,874元
      之收入，在扣除上揭必要費用支出後之餘額，實已不足以
      清償此部分每月所衍生之利息，遑論清償債務本金。是堪
      認聲請人已有不能清償債務之事實，本件復查無債務人有
      消費者債務清理條例第6 條第3 項、第8 條或第46條各款
      所定駁回更生聲請之事由存在，在聲請人已依規定向金融
      機構請求協商債務清償方案，並表明共同協商之意旨，惟
      遭拒絕之情形下（此經本院依職權向荷商荷蘭銀行股份有
      限公司函查無訛，有荷商荷蘭銀行股份有限公司台北分公
      司陳報狀在卷可佐），則聲請人聲請更生，尚屬有據而應
      予准許，爰依上開規定命司法事務官進行本件更生程序，
      乃裁定如主文。
四、依消費者債務清理條例第11條第1 項、第45條第1 項、第16
    條第1 項，裁定如主文。
中    華    民    國    98    年    5     月    27    日
              民事第六庭    法      官  李怡諄
上為正本係照原本作成。
本件不得抗告。
本裁定已於98年5月27日下午4時公告。
中    華    民    國    98    年    5     月    27    日
                            書  記  官  陳建琪


司法院資訊處製作；財團法人民間司法改革基金會備份。
